臺灣臺中地方法院刑事裁定
111年度毒聲字第1078號
聲  請  人  臺灣臺中地方檢察署檢察官
被      告  楊之龍



上列被告因違反毒品危害防制條例案件，經檢察官聲請觀察、勒
戒（111年度聲觀字第937號、111年度毒偵字第3374號），本院
裁定如下：
    主  文
甲○○施用第二級毒品，應送勒戒處所觀察、勒戒，其期間不得逾
貳月。
    理  由
一、聲請意旨略以：被告甲○○前因施用毒品案件，經本院以107
    年度毒聲字第206號裁定送觀察、勒戒後，於民國107年12月
    24日執行完畢釋放，詎猶不知悔改，基於施用第二級毒品之
    犯意，於自111年1月26日早上7時10分許（聲請書誤載為凌
    晨0時20分許）為警採尿時起回溯96小時內之某時許，在不
    詳地點，以不詳方式施用第二級毒品甲基安非他命1次，嗣
    於111年1月25日（聲請書誤載為26日）晚間10時54分許，在
    臺中市西屯區朝馬路與朝貴一街交岔路口處為警盤查，當場
    扣得沾有甲基安非他命之削尖吸管1支等物品，並於翌日（2
    6日）早上7時10分許（聲請書誤載為凌晨0時20分許）對被
    告採集尿液送驗，結果呈安非他命、甲基安非他命陽性反應
    ；參以被告否認前揭施用第二級毒品犯行，不適合列為毒品
    戒癮治療案件，爰依毒品危害防制條例第20條第1項、第3項
    規定，聲請裁定將被告送勒戒處所觀察、勒戒。　　
二、按犯毒品危害防制條例第10條之罪者，檢察官應聲請法院裁
    定，或少年法院（地方法院少年法庭）應先裁定，令被告或
    少年入勒戒處所觀察、勒戒，其期間不得逾2月；依前項規
    定為觀察、勒戒或強制戒治執行完畢釋放後，3年後再犯第1
    0條之罪者，適用前二項之規定，毒品危害防制條例第20條
    第1項、第3項分別定有明文。又按現行毒品危害防制條例第
    20條第3項所謂「3年後再犯」，只要本次再犯（不論修正施
    行前、後）距最近1次觀察、勒戒或強制戒治執行完畢釋放
    ，已逾3年者，即該當之，不因其間有無犯同條例第10條之
    罪經起訴、判刑或執行而受影響（最高法院刑事大法庭109
    年度台上大字第3826號裁定要旨參照）。
三、訊據被告矢口否認前揭施用第二級毒品犯行，辯稱：我沒有
    施用毒品的習慣云云（偵卷第46、132頁）。然查，本件被
    告於111年1月26日早上7時10分許自行採集之尿液，經送驗
    結果呈安非他命、甲基安非他命陽性反應等情，有臺中市政
    府警察局第六分局偵辦毒品案件尿液檢體對照表、欣生生物
    科技股份有限公司111年2月23日濫用藥物尿液檢驗報告等附
    卷可稽（核交卷第7、19頁、偵卷第81至83頁）。參以目前
    常用檢驗尿液中是否含有毒品反應之方法，有免疫學分析法
    及層析法兩類，尿液初步檢驗係採用免疫學分析法，由於該
    方法對結構類似之成分，亦可能產生反應，故初步檢驗呈陽
    性反應者，需採用另一種不同分析原理之檢驗方法進行確認
    ；經衛生福利部認可之檢驗機構係採用氣相層析質譜儀分析
    法（GC/MS），以氣相質譜儀分析法進行確認者，均不致產
    生偽陽性反應；行政院衛生署管制藥品管理局（現已合併、
    改組為行政院衛生福利部食品藥物管理署，下同）曾針對全
    國各衛生局判定為陽性之尿液檢體，抽樣以氣相層析質譜儀
    分析法進行確認，均未發現有偽陽性之誤判情形，業經行政
    院衛生署管制藥品管理局於92年6月20日以管檢字第0920004
    713號函示明確；又施用甲基安非他命者，其尿液中可檢出
    之最大時限，與施用劑量、施用頻率、施用方式、飲用水量
    之多寡、個人體質、代謝情況及檢測方法靈敏度等因素有關
    ，隨個案有所不同，而依Clarke’s Isolation and Identif
    ication of Drugs第3版記述，一般於尿液中可檢出之最大
    時限，甲基安非他命為1至5天，此有行政院衛生署管制藥品
    管理局97年12月31日管檢字第0970013096號函可考。是本件
    被告為警採集尿液之送驗結果，既呈安非他命、甲基安非他
    命陽性反應，且係以氣相層析質譜分析法（GC-MS）進行確
    認檢驗，而排除偽陽性之可能，足見被告於自該次採尿時起
    回溯96小時內之某時許（應扣除本件被告為警盤查至接受採
    尿之期間），確有施用甲基安非他命之事實甚明，輔以本件
    尚有以溶洗方式檢出甲基安非他命成分之吸管1支扣案為憑
    （參核交卷第15至16頁、偵卷第61至67頁），故本件事證明
    確，被告施用第二級毒品犯行堪可認定。
四、被告前因施用毒品案件，經本院以107年度毒聲字第206號裁
    定送觀察、勒戒後，認無繼續施用毒品之傾向，於107年12
    月24日執行完畢釋放，並由臺灣臺中地方檢察署檢察官以10
    7年度毒偵字第1715號為不起訴處分確定，以及被告於完成
    上開觀察、勒戒後，迄本件施用毒品行為前，未再因施用毒
    品案件執行觀察、勒戒或強制戒治完畢等情，有臺灣高等法
    院被告前案紀錄表在卷可考，是被告係於前揭觀察、勒戒執
    行完畢釋放後，3年後再犯本件施用第二級毒品犯行乙情，
    亦足認定，故聲請人所為本件聲請，核屬有據，應予准許。
五、依毒品危害防制條例第20條第1項、第3項，裁定如主文。
中　　華　　民　　國　　111 　年　　10　　月　　12　　日
                  刑事第二庭  法  官  蔡宗儒
以上正本證明與原本無異。
如不服本裁定，應於收受送達後5日內向本院提出抗告狀。（應
附繕本）
　　　　　　　　　　　　　　　書記官  梁文婷
中　　華　　民　　國　　111 　年　　10　　月　　12　　日